臺灣臺北地方法院刑事裁定　　　　　　　　　　　　　　九十年度自字第五八三號
　　自　訴　人　勝鶯汽車股份有限公司　設台北市文山區○○○路○段二０六之三
　　代　表　人　高炳義
　　代　理　人　魏樹霖
　　被　　　告　甲○○
右列被告因侵占案件，經自訴人提起自訴，本院裁定如左：
    主  文
自訴駁回。
    理  由
一、按法院或受命法官，得於第一次審判期日前，訊問自訴人、被告及蒐集或調查證
    據，於發現案件係民事或利用自訴程序恫嚇被告者，得曉諭自訴人撤回自訴；又
    第一項訊問及調查結果，如認為案件有第二百五十二條至第二百五十四條之情形
    者，得以裁定駁回自訴，刑事訴訟法第三百二十六條第一項、第三項分別定有明
    文。此外，刑法第三百三十五條侵占罪之成立，須持有人變易其原來之持有意思
    而為不法所有之意思，始能成立，如僅將持有物延不交還或有其他原因致一時未
    能交還，既缺乏主觀要件，即難遽以該罪相繩（最高法院六十八年台上字第三一
    四六號判例可資參照）。
二、本件自訴意旨略如（附件）自訴狀所載。
三、本件自訴人認被告甲○○涉有刑法第三百三十五條第一項之侵占罪嫌，無非係以
    被告自民國八十九年十月六日向自訴人承租車牌號碼：九Ｌ—七二八號營業用小
    客車後，依契約約定應每三天向自訴人繳納車租一次，每日租金為新台幣（下同
    ）九百元，並保養車子。詎料，被告自九十年五月十日起即不繳納租金，經自訴
    人於九十年七月二十三日函知被告終止租約後，被告仍不返還車輛，且已不知去
    向，因認被告涉有刑法第三百三十五條第一項之侵占罪嫌，並提出營業小客車租
    賃合約書、存證信函影本各一份等為其主要論據。訊據被告甲○○堅詞否認有何
    前開侵占之犯行，辯稱：伊從八十九年十月六日向自訴人租用營業小客車後，開
    始均有繳納租金，是直到九十年五月十日起才未繳，而伊雖未繳納租金，但仍有
    回自訴人公司去討論車子的事，且伊車子未歸還，是因車子停在路邊停車格內不
    見了等語。
四、經查：被告係於八十九年十月六日向自訴人承租車牌號碼：九Ｌ—七二八號營業
    用小客車，且雙方約定每日租金為九百元，而被告自承租該車後，均有陸陸續續
    繳納車租，直到九十年五月十日以後才未繳納，另自訴人於九十年七月二十三日
    終止雙方營業小客車租賃合約後，被告亦曾於九十年八月十二日回自訴人公司商
    討車子歸還事宜，且表明該車不見了等情，除已據自訴代理人魏樹霖到庭供述綦
    詳外，並有營業小客車租賃合約書、存證信函、被告確有返回自訴人公司商討如
    何解決租金債款糾紛之簽名紀錄表影本各一份在卷可憑。而依自訴人所述之上情
    觀之，被告租用該車後，即有繳納該車使用之租金約七月之久，且車子不見後，
    仍主動前往自訴人公司商討解決之道；顯見若被告於租用車子之初，即存有變易
    持有為己有之不法意圖，衡情，其於持有該車後，大可逕將該車處分並逃匿他去
    ，斷無須支付租金長達七月之久，甚且於自訴人終止租用車輛合約後，尤主動前
    往自訴人公司商討車輛及租金清償等事宜，顯與一般涉犯侵占罪之犯罪常態不符
    ；徵按本院認定犯罪所憑之事證，必須基於吾人一般社會生活經驗認為大致可信
    ，且除認定被告犯罪之外，無從本於同一事證為其他有利於被告之合理推斷，始
    足據為有罪判決之心證基礎。故關於債務不履行之事實，除非被告業已自白其為
    財產犯罪之結果，苟無其他足以證明行為人自始具有不法所有意圖之積極證據，
    自不得率先推定被告心存犯罪故意，而令其自證無罪之義務。是本案除被告確有
    積欠自訴人車輛租金未還之事實外，並無積極證據足證被告於租用車輛之初即有
    侵占該車之犯意存在，自不能徒憑被告嗣後有不能清償情事，遽為被告不利之認
    定。況被告向自訴人租用營業用小客車，均有繳交租金多次，是縱其事後租金遲
    不交付，亦堪認定此部分應屬單純民事債權債務糾紛，初無繩以侵占罪刑之餘地
    。此外，本院復查無其他積極證據，足資證明被告有何侵占之犯行，被告之犯罪
    嫌疑不足，顯有刑事訴訟法第二百五十二條第十款之情形，依照首開說明，本件
    自訴應予駁回。
據上論斷，應依刑事訴訟法第三百二十六條第三項，裁定如主文。
中      華      民      國    九十一        年       三   月    十四    日
                                      臺灣臺北地方法院刑事第七庭
                                          法  官  蔡  世  祺
右正本證明與原本無異。
如不服本裁定，應於判決送達後五日內，向本院提出抗告狀。
                                          書記官  李  文  椿
中      華      民      國    九十一        年       三   月    十九    日
